【裁判字號】    98,上訴,4541
【裁判日期】    981231
【裁判案由】    毒品危害防制條例
【裁判全文】
臺灣高等法院刑事判決                98年度上訴字第4541號
上  訴  人
即  被  告  甲○○
上列上訴人因違反毒品危害防制條例案件，不服臺灣基隆地方法
院98年度訴字第896號，中華民國98年9月25日第一審判決（起訴
案號：臺灣基隆地方法院檢察署98年度毒偵字第588、807號，於
原審準備程序中，被告就被訴犯罪事實為有罪陳述，原審告知簡
式審判程序意旨，聽取當事人意見後，經原審合議裁定改依簡式
審判程序），提起上訴，本院判決如下：
    主  文
上訴駁回。
    事  實
一、甲○○前因初犯施用毒品案件，經觀察、勒戒後，認無繼續
    施用毒品傾向，於民國97年12月16日釋放出所，由臺灣基隆
    地方法院檢察署檢察官於97年12月12日以97年度毒偵字第16
    79號為不起訴處分確定。猶不思戒除毒癮，復於觀察、勒戒
    完畢經釋放出所後之5年以內，萌生施用第一級毒品海洛因
    、第二級毒品安非他命類（安非他命暨甲基安非他命）之個
    別犯意，分別於下列時、地，以下述方式先、後施用第一級
    毒品海洛因、第二級毒品安非他命類，為警依法查獲如下述
    ：
  (一)於98年2月7日中午12時，在基隆市○○區○○路2巷104-2號
    3樓住處，將稀釋後之海洛因置入注射針筒持以施打，藉以
    施用第一級毒品海洛因一次，為警於98年2月9日上午11時18
    分通知到場採尿送驗，結果呈嗎啡（海洛因代謝後尿液檢出
    成分）陽性反應。
  (二)於98年3月3日下午6時，在基隆市○○區○○路2巷104-2號3
    樓住處，將安非他命類置入吸食器內燒烤使生霧化白煙再以
    口鼻吸食，藉以施用第二級毒品安非他命類一次，為警於98
    年3月4日下午6時2分通知到場採尿送驗，結果則呈安非他命
    暨甲基安非他命陽性反應。
二、案經基隆市警察局第三分局移送臺灣基隆地方法院檢察署檢
    察官偵查起訴。
    理  由
一、上揭事實，業據被告甲○○坦承不諱，且被告於98年2月9日
    採集其尿液經送臺灣檢驗科技股份有限公司（下稱臺灣檢驗
    公司）以酵素免疫分析法初步檢驗，再佐以氣相層析質譜儀
    分析法確認檢驗結果確呈海洛因代謝物嗎啡類反應一情，有
    臺灣檢驗公司98年2月20日UL/2009/20213號濫用藥物檢驗報
    告1份及足與上開檢驗報告相對應之尿液檢體對照表1件在卷
    可佐；另於97年3月4日，採集其尿液檢體送驗，送請臺灣檢
    驗公司以酵素免疫分析法初步檢驗，再佐以氣相層析質譜儀
    分析法確認檢驗結果確呈安非他命暨甲基安非他命陽性反應
    ，亦有臺灣檢驗公司98年3月23日UL/2009/30248號濫用藥物
    檢驗報告1份及足與上開檢驗報告相對應之尿液檢體對照表1
    件存卷為憑。參以酵素免疫分析或薄層定性分析等方式為初
    步篩檢者，檢驗結果雖有相當程度偽陽性之可能，然以氣（
    液）相層析質譜分析之儀器為交叉確認者，檢驗結果出現偽
    陽性之機率則極低，故具公信力，足為涉嫌人不利之認定；
    尤以「毒品施用後於尿液、血液中可檢出之最大時限，與施
    用劑量、施用頻率、施用方式、施用者飲水量之多寡、個人
    體質、代謝情況、檢體收集時間點及所用檢測方法之靈敏度
    等因素有關，因個案而異。依據Clarke's Isolation Ident
    ification of Drugs第二版記載，血液中藥物之半衰期（濃
    度減半所需時間）分別為古柯鹼0.7-1.5小時、海洛因3小時
    （其代謝物為嗎啡2-3小時）、嗎啡2-3小時、大麻20-36小
    時、安非他命12小時（當尿液偏酸性時，為4-8小時）、甲
    基安非他命9小時、Ketamine 2-4小時，而MDMA約8.49小時
    。一般於尿液中可檢出之最大時限，古柯鹼為施用後1-4天
    、海洛因2-4天、嗎啡2-4天、大麻1-10天、安非他命1-4天
    、甲基安非他命1-5天、MDMA1-4天、MDA 1-4天、Ketamine2
    -4天。」，此經行政院衛生署藥物食品檢驗局以92年7月23
    日管檢字第0920005609號函釋在案），凡此均為法院依職權
    辦理同類案件時所知事項。故被告上開尿液檢驗結果，足以
    確認其確有施用第一級毒品海洛因及第二級毒品甲基安非他
    命之犯行無誤；綜上，被告之自白核與事實相符，洵堪認定
    。又被告有如事實欄所載施用毒品之前案紀錄，有被告前案
    紀錄表在卷可稽；從而，被告於98年2月7日施用第一級毒品
    海洛因與98年3月3日施用第二級毒品甲基安非他命，顯係在
    觀察、勒戒、強制戒治執行完畢釋放後5年內再犯毒品危害
    防制條例第10條之罪，是本件罪證明確，被告前揭犯行，堪
    予認定。
二、查海洛因、安非他命類分別係毒品危害防制條例所列管之第
    一級、第二級毒品，此為該條例第2條第2項第1款、第2款所
    明定，而犯毒品危害防制條例第10條之罪（施用毒品罪）者
    ，檢察官應聲請法院裁定，令被告入勒戒處所觀察、勒戒，
    經勒戒處所陳報，認受觀察、勒戒人無繼續施用毒品傾向者
    ，應即釋放，並為不起訴之處分；認有繼續施用毒品傾向者
    ，即應聲請法院裁定令入戒治處所強制戒治，俟強制戒治期
    滿釋放，再為不起訴之處分。惟依上揭規定觀察勒戒或強制
    戒治執行完畢釋放後，5年內再犯毒品危害防制條例第10 條
    之罪（施用毒品罪）者，檢察官即應依法追訴，毒品危害防
    制條例第20條第1項、第2項、第23條第2項分別定有明文。
    核被告於初犯施用毒品案件以後之5年以內，復再犯施用第
    一級毒品海洛因、第二級毒品安非他命，各係犯毒品危害防
    制條例第10條第1項之施用第一級毒品罪及同條第二項之施
    用第二級毒品罪。被告施用毒品前、後持有第一級毒品海洛
    因、第二級毒品安非他命類之低度行為，均為其施用毒品之
    高度行為所吸收，不另論罪。起訴書雖誤繕被告施用毒品之
    時間、地點，然此業據蒞庭檢察官於未變動其社會基本事實
    同一性之前提下，當庭更正如本判決事實欄所載，有原審審
    判筆錄在卷可稽，核此更正範圍，無礙於起訴特定之事實，
    本於檢察一體原則，原審乃以檢察官到庭更正為起訴所指之
    犯罪時、地。再被告所犯上開二罪，犯意各別，行為互殊，
    應予分論併罰。又依司法院釋字第662號解釋：「中華民國
    九十四年二月二日修正公布之現行刑法第四十一條第二項，
    關於數罪併罰，數宣告刑均得易科罰金，而定應執行刑之刑
    逾六個月者，排除適用同條第一項得易科罰金之規定部分，
    與憲法第二十三條規定有違，並與本院釋字第三六六號解釋
    意旨不符，應自本解釋公布之日起失其效力。」，故對於數
    罪併罰，數宣告刑均得易科罰金，定應執行之刑超過6個月
    之案件，參照司法院釋字第366號、第662號解釋意旨，仍得
    易科罰金。另外，除被告所犯為死刑、無期徒刑、最輕本刑
    為3年以上有期徒刑之罪或高等法院管轄第一審案件者外，
    於刑事訴訟法第273條第1項程序進行中，被告先就被訴事實
    為有罪之陳述時，審判長得告知被告簡式審判程序之旨，並
    聽取當事人、代理人、辯護人及輔佐人之意見後，裁定進行
    簡式審判程序。為該法第273條之1第1項所明定；簡式審判
    程序，貴在審判程序之簡省、便捷，故調查證據程序宜由審
    判長便宜行事，以適當之方法行之即可，是簡式審判程序中
    關於調查證據之次序、方法之預定、證據調查請求之限制、
    證據調查之方法、證人、鑑定人之詰問方式等，均不須強制
    適用一般審判程序之規定，本件被告於原審準備程序進行中
    ，就被訴事實為有罪陳述，經告以簡式審判程序之旨，並聽
    取檢察官、被告意見後，經原審合議庭裁定改由受命法官獨
    任進行簡式審判程序，是本件之證據調查，依刑事訴訟法第
    273條之2規定，不受同法第159條第1項、第161條之2、第16
    1條之3、第163條之1及第164條至第170條規定之限制，本件
    判決引用前揭供述及非供述證據，均具證據能力。
三、原審以被告犯行明確，適用毒品危害防制條例第10條第1項
    、第2項，刑法第11條前段、第41條第1項前段、第51條第5
    款規定，並審酌被告犯罪動機、吸食頻率、有施用毒品前科
    仍不知戒除，兼以被告犯後坦承犯行而有悛悔之犯後態度，
    及其所為雖對己身健康戕害甚鉅，然究非可與侵害他人法益
    之犯罪行為同視，尤以此類「施用毒品」行為人，毒品危害
    防制條例之立法目的並非重在嚴懲，係重在彼等「病患性」
    行為之矯治等一切情狀，認被告施用第一級毒品，處有期徒
    刑6月，如易科罰金，以新臺幣1千元折算1日；又施用第二
    級毒品，處有期徒刑3月，如易科罰金，以新臺幣1千元折算
    1日，另說明依司法院大法官釋字第366號、第662號解釋意
    旨，定應執行之刑超過6個月之案件，仍得易科罰金，依法
    定其應執行之刑為有期徒刑7月，如易科罰金，以新臺幣1千
    元折算1日等，經核於法並無違誤，量刑亦屬妥適，被告上
    訴之意旨以被告於97年間因受朋友誘惑而染上安非他命毒癮
    ，經臺灣基隆地方法院檢察署檢察官以97年度偵字第1679號
    不起訴處分，經觀察、勒戒之過程，被告勒戒後一直循規蹈
    矩，但因工作一直不順遂、身體不適，意志不堅定等情況下
    又染上安非他命毒癮，但被告始終沒有施用第一級毒品，本
    案是否因被告檢驗前服用一些西藥房之成藥而影響檢驗結果
    ？有待查明，再被告承認施用第二級毒品，請求憐憫被告之
    經濟拮据，無力負擔罰金，改判易服勞動服務以代替刑罰云
    云；因被告所辯不足採信，其所述個人現況，亦非減輕量刑
    之事由，故被告之上訴，顯無理由，應予駁回。
四、被告經合法傳喚，無正當理由不到庭，爰不待其陳述逕行判
    決。
據上論斷，應依刑事訴訟法第368條、第371條，判決如主文。
本案經檢察官黃全祿到庭執行職務。
中    華    民    國    98    年    12    月    31    日
                  刑事第二十三庭  審判長法  官  許宗和
                                        法  官  林海祥
                                        法  官  潘進柳
以上正本證明與原本無異。
施用第一級毒品部分如不服本判決，應於收受送達後10日內向本
院提出上訴書狀，其未敘述上訴之理由者並得於提起上訴後10日
內向本院補提理由書（均須按他造當事人之人數附繕本）「切勿
逕送上級法院」。
其餘部分不得上訴。
                                        書記官  任正人
中    華    民    國    98    年    12    月    31    日


司法院資訊處製作；財團法人民間司法改革基金會備份。
